【裁判字號】    92,交易,608
【裁判日期】    921231
【裁判案由】    過失致死等
【裁判全文】
臺灣板橋地方法院刑事判決                        九十二年度交易字第六八號
    公  訴  人  臺灣板橋地方法院檢察署檢察官
    被      告  乙○○
    選任辯護人  劉士昇律師
                陳祖德律師
右列被告因過失致死等案件，經檢察官提起公訴（九十二年度偵字第一六九０六號）
，本院行簡式審判程序判決如左：
    主  文
乙○○服用酒類，不能安全駕駛動力交通工具而駕駛，處有期徒刑肆月。又因過失致
人於死，處有期徒刑壹年肆月。應執行有期徒刑壹年陸月，緩刑肆年。
    事  實
一、乙○○明知服用酒類，不能安全駕駛動力交通工具，不得駕駛動力交通工具；且
    明知其自民國九十二年九月三日下午五時許起至七時許間，在臺北縣三峽鎮添福
    里友人住處飲用藥酒，已達酒醉不能安全駕駛動力交通工具之程度，猶在飲酒後
    於九十二年九月三日晚上七時四十分許，駕駛其弟陳志宏所有車牌號碼二Ｎ─四
    ○五三號自用小貨車，沿臺北縣三峽鎮道路行駛，欲至三峽鎮「大埔」之友人住
    處。嗣於同日二十時許，行經臺北縣三峽鎮○○路與中正路二段間設有閃光紅燈
    之交岔路口，左轉中正路二段往桃園縣大溪鎮方向行駛時，本應注意汽車駕駛人
    飲酒後其吐氣所含酒精濃度超過每公升○．二五毫克以上者，不得駕車；且應注
    意汽車行駛至交岔路口，其行進、轉彎，應遵守燈光號誌閃光紅燈之指示，減速
    接近，先停止於交岔路口前，讓幹道車優先通行後認為安全時，方得續行，又依
    當時天候、路況良好，路面無障礙物，燈光號誌正常，並無不能注意之情事，竟
    疏於注意在飲酒後其吐氣所含酒精濃度已超過每公升○．二五毫克以上，仍貿然
    駕車，且未注意閃光紅燈號誌指示，未減速並停止於交岔路口，讓幹線道車（直
    行車）先行，竟明知中正路二段（幹線道）有車輛直行，猶貿然左轉強行通過該
    交岔路口，適右側中正路二段（幹線道）亦有殊未注意閃光黃燈號誌指示，未減
    速慢行，由林佳慧騎乘車牌號碼ＭＡＺ─三九九號重型機車，沿臺北縣三峽鎮○
    ○路○段，由臺北縣三峽鎮往桃園縣大溪鎮方向直行，行經前揭地點，因突然發
    現乙○○駕駛之前揭自用小貨車，自臺北縣三峽鎮○○路左轉中正路二段往大溪
    方向行駛，林佳慧騎乘之重型機車煞車閃避不及，致機車前車頭撞及乙○○前揭
    自用小貨車之右側中間車身，林佳慧因而人車倒地，受有顱底骨折、創傷性神經
    性休克等傷害，經送財團法人恩主公醫院急救，仍急救無效而不治死亡。乙○○
    於肇事後，委由不詳姓名之路人報案，乙○○留在現場等候前來處理之警員，並
    於犯罪未發覺之前即向前來處理之警員自承車禍肇事並接受裁判。嗣經警於同日
    二十一時十四分許，對於乙○○為酒精測試後，發現其吐氣所含酒精濃度達每公
    升○．四八毫克。
二、案經被害人林佳慧之父甲○○訴由臺北縣政府警察局三峽分局報請臺灣板橋地方
    法院檢察署檢察官偵查起訴，乙○○於本院進行準備程序時，就被訴事實為有罪
    之陳述，經告知乙○○簡式審判程序之旨，並聽取當事人之意見後，本院裁定進
    行簡式審判程序。
    理  由
一、訊據被告乙○○對於右揭時地酒後駕車肇事致被害人林佳慧死亡之事實，於警詢
    時及偵審中均坦承不諱，核與告訴人甲○○指訴之情節相符，並有道路交通事故
    現場圖、酒精濃度測定表、測試觀察紀錄表、財團法人恩主公醫院乙種診斷證明
    書各一紙、汽車駕駛執照影本二份、現場照片十六張在卷可稽。而被害人林佳慧
    確因本件車禍死亡，亦經臺灣板橋地方法院檢察署檢察官督同法醫師相驗屬實，
    製有驗斷書、相驗屍體證明書及勘驗筆錄附卷可按。
二、按汽車駕駛人飲用酒類後，其吐氣所含酒精濃度超過每公升０．二五毫克以上者
    ，不得駕車；又閃光紅燈表示停車再開，車輛應減速接近，先停止於交岔路口前
    ，讓幹道車優先通行後，認為安全時，方得續行，而閃光黃燈表示警告，車輛應
    減速接近，注意安全，小心通過，道路交通安全規則第一百十四條第二款、道路
    交通標誌標線號誌設置規則第二百十一條第一項第一款、第二款分別定有明文。
    被告駕駛汽車，自應注意上開安全規定，且依肇事當時之狀況，並非不能注意及
    此，竟疏於注意，酒後在設有閃光紅燈之市區道路，未注意減速接近，並先停止
    於交岔路口前，讓幹道車優先通行，而貿然左轉駛入交岔路口，因而肇事致人死
    亡，被告對本件車禍之發生顯有過失。
三、又依上開卷附之道路交通事故現場圖、車禍現場照片所示，臺北縣三峽鎮○○路
    ○段係閃光黃燈號誌指示，且車禍當時被害人機車之煞車痕長七點三公尺、刮地
    痕長五點七公尺，俱徵被害人騎乘機車行經前開中正路二段與大利路交岔路口之
    閃光黃燈時，並未依規定減速慢行，至其發現被告駕駛之自用小貨車時，已煞車
    閃避不及，故被害人與有過失甚明。至被告辯護人為被告辯護稱：被害人未讓已
    達中心處之轉彎車先行，有違道路交通安全規則第一百零二條第一項第六款規定
    ，認被害人係本案交通事故肇事主因一節；惟查被告行駛至閃光紅燈號誌交岔路
    口時，應暫停讓屬於幹線道車之被害人機車先行，即被害人機車有優先通先權，
    被告須認為安全時，方得轉彎續行，非謂被告強行左轉到達路口即有道路交通安
    全規則第一百零二條第一項第六款後段規定之適用，是本案固係被害人之機車撞
    及被告駕駛之自用小貨車，然被告於本院審理中供承伊左轉交岔路口時沒有停下
    來，當車輛過了中正路二段路口時有看到右方被害人機車駛出，伊當時想是可以
    過去等語，顯見被告於車禍時未減速並停止於交岔路口，以讓屬於幹道之被害人
    機車優先通行，被告竟搶行左轉，則被告所為自無適用道路交通安全規則第一百
    零二條第一項第六款規定之情形，故辯護人上開所指情形，並非足採。雖被害人
    於本件事故之發生亦同有過失，惟此仍無解免於被告上開過失致死之刑責。而被
    害人林佳慧因本件車禍致顱底骨折、創傷性神經性休克死亡，已如前述，則被告
    之過失行為與被害人林佳慧死亡間，具有相當因果關係。另告訴人雖指訴被告從
    事廣告牌樓業，其平常即以小貨車載運廣告材料及施工機具，因此以小貨車運送
    安裝廣告材料及施工機具是被告之附隨義務，被告為從事業務之人，然經訊據被
    告堅決否認駕駛小貨車送貨為業，辯稱：伊車禍當時沒有固定工作，都是搭乘老
    闆駕駛之車輛前往工地做臨時工，搬運木板，伊車禍當日沒有工作，係駕駛其弟
    所有之自用小貨車要去找朋友等語，而本院經查並無直接之證據足資證明被告以
    送駕車載運裝廣告材料及施工機具為其業務，或駕車載運前開物品為其附隨業務
    ，自不得以業務過失相繩，併此敘明。綜上，本案事證明確，被告之過失犯行，
    洵堪認定。
四、核被告乙○○所為，係犯刑法第一百八十五條之三酒後駕車公共危險罪、同法第
    二百七十六條第一項之過失致死罪。被告酒後駕車，因而致人死亡，依法應負刑
    事責任，所犯過失致死罪部分應依道路交通管理處罰條例第八十六條第一項規定
    ，加重其刑。又被告肇事後，委由不詳姓名之路人報案，被告留在現場等候前來
    處理之警員，並於其所犯過失致死罪未發覺之前即向前來處理之警員自承車禍肇
    事並接受裁判，業據被告於本院審理時陳明在卷，復有交通事故案件涉嫌人是否
    自首調查表一份在卷可佐，被告符合自首之要件，應依刑法第六十二條前段規定
    減輕其刑，並依刑法第七十一條第一項規定先加後減之。被告所犯上開二罪間，
    犯意各別，構成要件互殊，應分論併罰。爰審酌被告前無犯罪紀錄（有臺灣高等
    法院被告全國紀錄表可稽），素行尚佳，其過失程度，被害人亦有過失，造成被
    害人死亡所生之危害，及被告肇事後坦承犯行，態度尚稱良好，且與告訴人及被
    害人家屬林楊彩鳳達成和解，賠償損害，且告訴人及被害人家屬林楊彩鳳亦於刑
    事陳述意見狀中表示同意諒解被告（有和解書、刑事陳述意見狀及支票影本各一
    份附卷可稽）等一切情狀，分別量處如主文所示之刑，並定其應執行之刑，以資
    懲儆。又被告前未曾受有期徒刑以上刑之宣告，有臺灣高等法院被告全國前案紀
    錄表、臺灣板橋地方法院檢察署刑案資料查註紀錄表各一紙附卷可稽，其因一時
    失慮，而罹刑典，事後已坦承犯行，深具悔意，並賠償告訴人及被害人家屬，經
    此刑之宣告後，應知警惕而無再犯之虞，本院因認對其所宣告之刑以暫不執行為
    當，爰予以宣告緩刑如主文，用啟自新。
據上論斷，應依刑事訴訟法第二百九十九條第一項前段、第二百七十三條之一第一項
，刑法第一百八十五條之三、第二百七十六條第一項、第六十二條前段、第五十一條
第五款、第七十四條第一款，道路交通管理處罰條例第八十六條第一項，罰金罰鍰提
高標準條例第一條前段，判決如主文。
本案經檢察官王家春到庭執行職務。
中      華      民      國      九十二    年    十二    月    三十一    日
                                  臺灣板橋地方法院交通法庭
                                      法  官  楊 志 雄
右正本證明與原本無異
如不服本判決應於送達後十日內向本院提出上訴狀
                                      書記官  陳 慶 樹
中      華      民      國      九十二    年    十二    月    三十一    日
附錄本案論罪科刑法條全文：
刑法第一百八十五條之三
服用毒品、麻醉藥品、酒類或其他相類之物，不能安全駕駛動力交通工具
而駕駛者，處一年以下有期徒刑、拘役或三萬元以下罰金。
刑法第二百七十六條
因過失致人於死者，處二年以下有期徒刑、拘役或二千元以下罰金。
從事業務之人，因業務上之過失犯前項之罪者，處五年以下有期徒刑或拘
役，得併科三千元以下罰金。


司法院資訊處製作；財團法人民間司法改革基金會備份。
